【裁判字號】    95,訴,804
【裁判日期】    950516
【裁判案由】    公共危險
【裁判全文】
臺灣臺中地方法院刑事判決               95年度訴字第804號
公  訴  人  台灣台中地方法院檢察署檢察官
被      告  甲○○
指定辯護人  方鴻枝律師
上列被告因公共危險案件，經檢察官提起公訴（九十五年度偵字
第三三七六、五一六八號），本院判決如下：
    主    文
甲○○放火燒燬現供人使用之住宅，未遂，處有期徒刑參年捌月
。
    犯 罪 事 實
一、甲○○於民國九十四年十一月十九日上午十時三十分許，在
    台中縣新社鄉○○村○○街十八之十五號現供其與其母乙○
    ○使用之住宅，因酒後向其母乙○○索討安眠藥遭拒，而心
    情不佳，竟基於放火燒燬該現供人使用住宅之犯意，以自備
    之打火機一只（未扣案），點燃該住宅一樓其母乙○○房間
    旁置物間所放置之其所有衣物一箱，欲燒燬該住宅，致引起
    火災，使該住宅一樓房間西、南側木板牆嚴重燒失（僅較粗
    木質架構留存）、小型塑膠櫃燒失、衣物、棉被大半燒燬、
    東側水泥牆面嚴重受燒剝落、客廳南側隔間木質牆面燒失（
    木質架構仍趨於完整）、廚房嚴重燻黑、天花板附近遭波及
    、二樓樓梯口房間隔間木板牆輕微受燒、房間內傢具表層輕
    微受燒炭化。幸經台中縣消防局新社分隊據報趕赴現場撲滅
    火勢，該住宅主體結構始未受燒而喪失效用。
二、案經台中縣警察局東勢分局報請台灣台中地方法院檢察署檢
    察官偵查起訴。
    理    由
一、訊據被告甲○○固坦承其因酒後心情不佳，於九十四年十一
    月十九日上午十時三十分許，在台中縣新社鄉○○村○○街
    十八之十五號其與其母乙○○使用之住宅一樓置物間，以自
    備之打火機一只，點燃其所有衣物一箱等情，惟否認放火燒
    燬現供人使用之住宅犯行，辯稱伊當時是要燒自己衣物，不
    是要燒住宅云云。惟查上揭犯罪事實，業據證人即被告之母
    乙○○指訴綦詳，並有員警職務報告、現場位置圖、現場照
    片及台中縣消防局火災原因調查報告書附卷可稽。揆諸常情
    ，苟被告僅欲放火燒燬其所有衣物，而無意燒燬該住宅，焉
    會在該住宅之置物間即引燃多達一箱之衣物，而不將該箱衣
    物移置屋外再予引燃？且依卷附台中縣消防局火災原因調查
    報告書及現場照片顯示，本件火災致該住宅一樓房間西、南
    側木板牆嚴重燒失（僅較粗木質架構留存）、小型塑膠櫃燒
    失、衣物、棉被大半燒燬、東側水泥牆面嚴重受燒剝落、客
    廳南側隔間木質牆面燒失（木質架構仍趨於完整）、廚房嚴
    重燻黑、天花板附近遭波及、二樓樓梯口房間隔間木板牆輕
    微受燒、房間內傢具表層輕微受燒炭化，根據現場燃燒後狀
    況及火流延燒路徑研判，一樓房間應為最初起火點，起火原
    因以人為明火引燃易燃物品，繼而擴大燃燒之可能性較大。
    亦即被告於前開時地點燃衣物引起本件火災，除燒損該住宅
    一樓之木板牆、小型塑膠櫃、衣物、棉被、水泥牆面、天花
    板外，更已延燒至二樓樓梯口房間。參以該住宅多木質結構
    ，被告復自承該住宅為其與其母乙○○所居住，自悉在該多
    木質結構之住宅置物間引燃一箱衣物，足以燒燬該住宅等情
    ，益徵被告確有放火燒燬該住宅之犯意。被告所辯無非飾卸
    之詞，不足採信，其犯行已堪認定。
二、核被告所為，係犯刑法第一百七十三條第三項、第一項之放
    火燒燬現供人使用之住宅未遂罪。本件火災僅致該住宅一樓
    房間西、南側木板牆嚴重燒失（僅較粗木質架構留存）、小
    型塑膠櫃燒失、衣物、棉被大半燒燬、東側水泥牆面嚴重受
    燒剝落、客廳南側隔間木質牆面燒失（木質架構仍趨於完整
    ）、廚房嚴重燻黑、天花板附近遭波及、二樓樓梯口房間隔
    間木板牆輕微受燒、房間內傢具表層輕微受燒炭化，其主體
    結構並未受燒而喪失效用，公訴人認被告係犯刑法第一百七
    十三條第一項之放火燒燬現供人使用之住宅既遂罪，尚有未
    洽。又被告已著手於放火燒燬現供人使用住宅之行為而不遂
    ，應依刑法第二十六條前段規定減輕其刑。爰審酌被告之品
    行不佳（曾因恐嚇及公共危險案件，經本院分別判處有期徒
    刑九月，緩刑三年及拘役五十日，另因違反家庭暴力防治法
    案件，經台灣台中地方法院檢察署檢察官為緩起訴處分，見
    卷附台灣高等法院被告前案前案紀錄表），僅因酒後向其母
    乙○○索討安眠藥遭拒，心情不佳，即放火欲燒燬現供人使
    用之住宅，情節非輕，及其犯罪動機、目的、手段、所生危
    害、犯罪後態度等一切情狀，處以如主文所示之刑。至被告
    放火所用之打火機一只，並非違禁物，且未扣案，為免執行
    困難，尚不宜宣告沒收，併予敘明。
三、公訴意旨略以：被告甲○○上述放火行為，另使其母乙○○
    之頭髮及臉部遭火燒傷，經乙○○提出告訴，因認被告此部
    分亦涉有刑法第二百七十七條第一項之傷害罪嫌等語（公訴
    人原起訴刑法第二百八十四條第一項之過失傷害罪，繫屬本
    院後變更起訴法條為刑法第二百七十七條第一項之傷害罪）
    。按刑法第二百七十七條第一項之傷害罪，依同法第二百八
    十七條前段規定須告訴乃論。又告訴乃論之罪，告訴人於第
    一審言詞辯論終結前得撤回其告訴，刑事訴訟法第二百三十
    八條第一項亦有明定。查本件公訴人起訴被告涉犯刑法第二
    百七十七條第一項之傷害罪嫌部分，業據告訴人乙○○於第
    一審言詞辯論終結前當庭撤回其告訴，公訴人復認被告此部
    分行為，與其前開有罪部分，有想像競合犯之裁判上一罪關
    係，故不另為不受理之諭知。
據上論斷，應依刑事訴訟法第二百九十九條第一項前段，刑法第
一百七十三條第三項、第一項、第二十六條前段，判決如主文。
本案經檢察官丙○○到庭執行職務。
中    華    民    國    95    年     5    月    16    日
                  台灣台中地方法院刑事第八庭
                        審判長法  官  朱光國
                              法  官  洪俊誠
                              法  官  鍾堯航
上正本證明與原本無異。
如不服本判決，應於送達後十日內向本院提出上訴狀（須附繕本
），上訴於台灣高等法院台中分院。
                              書記官  葉泰濃
中    華    民    國    95    年     5    月    16    日
附錄論罪科刑法條
刑法第一百七十三條第一項：
放火燒燬現供人使用之住宅或現有人所在之建築物、礦坑、火車
、電車或其他供水、陸、空公眾運輸之舟、車、航空機者，處無
期徒刑或七年以上有期徒刑。
刑法第一百七十三條第三項：
第一項之未遂犯，罰之。


司法院資訊處製作；財團法人民間司法改革基金會備份。
